臺灣桃園地方法院民事判決　　　　　　　100年度訴字第628號
原　　　告　合作金庫商業銀行股份有限公司
法定代理人　劉燈城
訴訟代理人　康玉冰
被　　　告　鄭玉美
上列當事人間請求清償債務事件，本院於民國100 年7 月12日言
詞辯論終結，判決如下：
    主      文
被告應給付原告新臺幣伍拾伍萬肆仟柒佰捌拾陸元，及自民國九
十九年十二月十日起至清償日止，按週年利率百分之三點八九計
算之利息，暨自民國一百年一月十日起，其逾期在六個月以內者
，按上開利率百分之十，逾期超過六個月部分，按上開利率百分
之二十計算之違約金。
訴訟費用由被告負擔。
    事實及理由
壹、程序方面：
一、原告前依銀行法及金融機構合併法之規定，於民國95年5 月
    1 日合併中國農民銀行（下稱農民銀行），原告為合併後之
    存續公司，依法概括承受農民銀行之權利義務，有原告提出
    之行政院金融監督管理委員會95年1 月19日金管銀（二）字
    第09585003780 號函在卷可稽，故原屬農民銀行之權利義務
    ，應由原告繼續享有或負擔，合先敘明。
二、按訴狀送達後，原告不得將原訴變更或追加他訴，但擴張或
    減縮應受判決事項之聲明者，不在此限，民事訴訟法第255
    條第1 項但書第3 款定有明文。查本件原告起訴時，其訴之
    聲明原為：被告應給付原告新臺幣（下同）568,847 元，及
    自99年10月9 日起至清償日止，按週年利率3.89％計算之利
    息，暨自99年11月10日起，其逾期在6 個月以內者，按上開
    利率10％，逾期超過6 個月部分，按上開利率20％計算之違
    約金。嗣於本件訴狀繕本送達被告後之100 年6 月20日本院
    言詞辯論期日，當庭變更上述聲明為：如主文第1 項所示（
    見本院卷第33頁）。核原告上開所為訴之變更，屬減縮應受
    判決事項之聲明，揆諸上開法律規定，應予准許，合先敘明
    。
貳、實體方面：
一、本件原告主張：被告前於85年2 月9 日邀同訴外人徐光生為
    連帶保證人，向農民銀行借款100 萬元，雙方約定借款期間
    自85年2 月9 日起至105 年2 月9 日止，週年利率按農民銀
    行牌告基本放款利率加0.5 ％機動計息（起息日基本放款利
    率為8.05％），並按月分期清償本息。嗣於93年6 月8 日農
    民銀行與被告及徐光生訂定增補契約，確認當時本金餘額為
    831,976 元，並約定自93年5 月9 日起至94年5 月9 日本金
    寬緩1 年，按月繳息，自94年5 月9 日至105 年2 月9 日，
    依年金法按月攤還本息，利率則自92年5 月9 日起依農民銀
    行定儲利率指數加2.8 ％機動計息（目前為3.89％），遲延
    履行給付本息時，除仍按上開利率計息外，其逾期在6 個月
    以內者，按上開利率10％，逾期超過6 個月部分，按上開利
    率20％計算之違約金（下稱系爭借貸契約）。詎被告自99年
    12月9 日起，即未依約償還上述借款本息，依約視為全部到
    期，現尚欠本金554,786 元及其利息、違約金未清償，迭經
    原告催討，被告仍未能履約。爰依消費借貸之法律關係提起
    本件訴訟等語，並聲明：如主文第1 項所示。
二、被告則以：伊與系爭借貸契約之連帶保證人即訴外人徐光生
    已於89年間離婚，10餘年來徐光生對於銀行債務皆未清償，
    原告應向徐光生催討。若伊對原告清償此筆債務，其原與徐
    光生共有之坐落桃園縣龜山鄉○○段383 地號土地所有權應
    有部分1/4 及其上同段1189建號建物（下稱系爭房地）也不
    會歸伊所有，伊還錢沒有意義，並提出本院90年度桃簡字第
    468 號請求所有權移轉登記民事判決影本1 份等語資為抗辯
    ，並聲明：原告之訴駁回。
三、按連帶債務之債權人，得對於債務人中之一人或數人或其全
    體，同時或先後請求全部或一部之給付；連帶債務未全部履
    行前，全體債務人仍負連帶責任，民法第273 條定有明文。
    經查，原告主張之前揭事實，業據提出與其所述相符之借據
    、約定書、貸放及保證資料查詢單、支出傳票、轉帳收入傳
    票、增補條款契約書等影本各1 份為證，被告對此雖不爭執
    ，惟被告另提出本院90年度桃簡字第468 號民事判決，辯稱
    其依該判決已喪失系爭房地之所有權，僅因訴外人徐光生遲
    未辦理所有權移轉登記，原告應向徐光生求償或對系爭房地
    強制執行拍賣，以確保其債權云云。然查，原告為系爭借貸
    契約之主債務人，且與訴外人徐光生負連帶責任一事既為兩
    造所不爭，並有85年2 月9 日、93年6 月8 日之借據及增補
    條款契約書可稽（見本院卷第12、26、35頁），故依上開法
    律規定，於本件連帶債務未全部清償前，被告仍應與徐光生
    共負連帶責任。至上開本院90年度桃簡字第468 號民事判決
    主文第1 項雖記載被告應將系爭房地所有權移轉登記與徐光
    生，此有該判決影本可稽（見本院卷第2 頁正反面），惟此
    係原告與徐光生間之債權債務關係，與原告無涉，故被告不
    得以其與徐光生間之內部關係，對抗原告。是被告所辯，自
    非可採。
四、次按消費借貸契約，借用人應於約定期限內，返還與借用物
    種類、品質、數量相同之物；又遲延之債務，以支付金錢為
    標的者，債權人得請求依法定利率計算之遲延利息，但約定
    利率較高者，仍從其約定利率，民法第478 條前段、第233
    條第1 項分別定有明文。本件被告與原告成立本件消費借貸
    契約，卻未依約履行，依兩造前開約定自85年2 月9 日起開
    始清償，且有一期未付視為全部到期之喪失期限利益約定，
    於本件起訴之際，上開借款之清償期日亦於最後清償期日99
    年12月9 日視為全部到期。從而，原告依消費借貸之法律關
    係，請求被告應給付原告如主文第1 項所示之本金、利息及
    違約金，為有理由，應予准許。
五、本件事證已臻明確，兩造其餘主張陳述及所提之證據，經審
    酌與本院前揭判斷無影響，毋庸一一論述，附此敘明。
六、訴訟費用負擔之依據：民事訴訟法第78條。
中    華    民    國   100    年    8     月    11    日
                民事第三庭  法  官  毛彥程
以上正本係照原本作成。
如對本判決上訴，須於判決送達後20日內向本院提出上訴狀。如
委任律師提起上訴者，應一併繳納上訴審裁判費。
中    華    民    國   100    年    8     月    11    日
                            書記官  施春祝